臺灣屏東地方法院民事判決　　　　　　　93年度簡上字第71號
上訴人即附
帶被上訴人　戊○○
訴訟代理人　利美利律師
上訴人即附
帶被上訴人　全鋒汽車股份有限公司
法定代理人　甲○○
訴訟代理人　乙○○
　　　　　　丙○○
被上訴人即
附帶上訴人　丁○○
上列當事人間請求侵權行為損害賠償事件，上訴人對於中華民國
93年9 月22日本院屏東簡易庭91年度屏簡字第500 號第一審判決
提起上訴，被上訴人提起附帶上訴，本院於民國94年12月7 日言
詞辯論終結，判決如下：
    主      文
上訴及附帶上訴均駁回。
上訴訴訟費用由上訴人連帶負擔，附帶上訴訴訟費用由附帶上訴
人負擔。
原審所命給付減縮為：上訴人應連帶給付附帶上訴人新台幣壹拾
萬壹仟肆佰捌拾捌元，及自民國九十一年十二月十三日起至清
償日止，按週年利率百分之五計算之利息。
    事實及理由
一、本件附帶上訴人於原審起訴請求上訴人全鋒汽車股份有限公
    司（以下簡稱全鋒公司）給付新台幣（下同）178,630 元，
    及自民國91年10月24日起至清償日止，按週年利率百分之5
    計算之利息，於訴狀送達後，追加上訴人戊○○為被告，並
    改為請求上訴人連帶給付286,630 元，及自91年10月25日起
    至清償日止，按週年利率百分之5 計算之利息，上訴人對於
    訴之變更、追加無異議，而為本案之言詞辯論，依民事訴訟
    法第436 條第2 項、第255 條第2 項規定，視為同意變更、
    追加。又上訴人戊○○非基於個人關係之抗辯，對於原審判
    決不利於其部分聲明不服提起上訴，其效力及於上訴人全鋒
    公司（最高法院52年台上字第1930號判例參照），爰併列為
    上訴人。再本件兩造分別提起上訴及附帶上訴後，原審判決
    附帶上訴人勝訴部分，其請求之利息改為自91年12月13日（
    即擴張請求及追加訴狀送達上訴人翌日）起算，原審判決附
    帶上訴人敗訴部分，其請求上訴人全鋒公司、戊○○給付之
    利息分別改為自91年10月30日及同年12月13日起算，核屬減
    縮應受判決事項之聲明，依民事訴訟法第436 條第2 項、第
    255 條第1 項第3 款規定，亦無不合，合先敘明。
二、附帶上訴人主張：伊於91年10月24日下午2 時許，駕駛車牌
    號碼Ｊ8-8548號手排4 輪傳動之自用小貨車（以下簡稱系爭
    小貨車），途經屏東縣長治鄉○○路大同農場附近時，因故
    熄火，電請被告全鋒公司以全載式拖吊實施道路救援服務，
    上訴人全鋒公司指派上訴人戊○○到場實施拖吊，詎上訴人
    戊○○竟採用平面式拖吊之方法，且既未將系爭小貨車由4
    輪傳動切換為2 輪傳動，亦未將手排檔排入空檔，即貿然實
    施拖吊，致系爭小貨車之變速箱、後傳動軸、離合器壓板、
    離合器片、4 ＷＤ儲氣箱、前段排氣管、前傳動軸、4 ＷＤ
    電磁閥、後消音器、觸媒轉換器、後差速器及前差速器受損
    ，須花費178, 630元方能修復。又伊平日均使用系爭小貨車
    載貨，因系爭小貨車受損無法使用，自91年10月25日起至同
    年12月23日止共60日，以每日1,800 元之代價租車使用，計
    花費108,000 元。伊因上訴人戊○○之不法侵害而受有上開
    損害，上訴人全鋒公司為上訴人戊○○之僱用人，應與上訴
    人戊○○連帶負損害賠償責任等情，依侵權行為之法律關係
    ，求為命上訴人連帶給付伊286,630 元及如前所述之法定遲
    延利息之判決。原審判決上訴人應連帶給付附帶上訴人131,
    488 元，及自91年10月25日（減縮後為91年12月13日）起至
    清償日止，按週年利率百分之5 計算之利息，並駁回附帶上
    訴人其餘之訴，上訴人就其敗訴部分聲明不服提起上訴，附
    帶上訴人於本院聲明：上訴駁回；並提起附帶上訴，聲明：
    (一)原判決不利於附帶上訴人部分廢棄。(二)上開廢棄部分，上
    訴人全鋒公司、戊○○應再連帶給付附帶上訴人155,142 元
    ，及各自91年10月30日、91年12月13日起均至清償日止，按
    週年利率百分之5 計算之利息。
三、上訴人則以：上訴人全鋒公司與訴外人新光人壽股份有限公
    司訂有道路救援服務契約，依約固有對該公司之客戶實施道
    路救援服務之義務，惟並非必須以全載式施吊實施道路救援
    服務不可，本件附帶上訴人所有系爭小貨車為手排4 輪傳動
    車輛，而非自排車輛，施以平面式拖吊並無不當。又被告駕
    駛系爭小貨車，在4 年多之期間內，先後向上訴人全鋒公司
    請求道路救援約80次，向訴外人祥碩興業股份有限公司請求
    道路救援亦有40餘次，顯見系爭小貨車平日疏於維修保養，
    以致故障連連。再本件上訴人戊○○拖吊系爭小貨車時，系
    爭小貨車已切換成2 輪（後輪）傳動狀態，上訴人戊○○復
    已將手排檔排入空檔，絕無因拖吊而致系爭小貨車受損之可
    能，其受損應係因變速箱內之齒輪油不足，附帶上訴人仍高
    速行駛，在上訴人戊○○實施拖吊前，其傳動軸早已扭曲變
    形並脫落所致。依此，系爭小貨車之毀損與上訴人完全無關
    ，上訴人自毋須負何損害賠償責任。其次，系爭小貨車僅須
    13、4 日即可完全修復，附帶上訴人請求賠償60日之租車損
    失，於法亦有未合等語，資為抗辯，並於本院聲明：(一)原判
    決不利於上訴人部分廢棄。(二)上開廢棄部分，附帶上訴人在
    第一審之訴駁回。(三)附帶上訴駁回。
四、經查：附帶上訴人於91年10月24日下午2 時許，駕駛其所有
    系爭小貨車途經屏東縣長治鄉○○路大同農場附近時，因故
    熄火，電請上訴人全鋒公司以全載式拖吊實施道路救援，經
    上訴人全鋒公司指派上訴人戊○○到場拖吊，上訴人戊○○
    採用平面式拖吊方法，初以前輪拖吊方式拖吊（即將前輪吊
    高，後輪著地拖行），拖吊約50公尺後，因出現異音，又改
    以後輪拖吊方式拖吊（即將後輪吊高，前輪著地拖行），終
    將系爭小貨車拖至屏東縣議會停車場停放。嗣後系爭小貨車
    經匯豐汽車股份有限公司屏東縣屏東市和生保養廠檢查，發
    現變速箱、後傳動軸、離合器壓板、離合器片、４ＷＤ儲氣
    箱、前段排氣管、前傳動軸、4 ＷＤ電磁閥、後消音器、觸
    媒轉換器、後差速器及前差速器均受損，不堪使用，附帶上
    訴人因而以其妻鄭淑珍名義向高雄市全台灣聯合租賃股份有
    限公司承租車牌號碼XX-3803 號小客車使用，租期自91年10
    月25日起至91年12月23日止共60日，計支出租金108,000 元
    各事實，為兩造所不爭執，並有行車執照、照片、估價單、
    租賃契約書、統一發票、電話錄音帶、錄音譯文及全鋒道路
    救援組織服務四聯單等件在卷可稽，堪信為實在。
五、本件兩造之爭點為：1.上訴人戊○○之拖吊是否有所不當以
    致造成系爭小貨車受損？2.附帶上訴人得請求上訴人連帶賠
    償之金額究為若干？茲分別論述如下：
  (一)按關於系爭小貨車之拖吊，「應將後輪抬起，以避免後輪與
    路面接觸」、「4 ＷＤ的車型必須切換成2 ＷＤ的狀態」、
    「車輛的後輪必須離地放置在拖吊車的拖架上來拖吊，否則
    會造成動力傳動機構的溫度上升，而導致損壞」，有中華汽
    車工業股份有限公司使用手冊「緊急時的處置」一頁之記載
    可憑（見原審卷第81頁）。又系爭小貨車為4 輪驅動車型即
    所謂4 ＷＤ，而車輛分為前輪傳動（2 ＷＤ）以及後輪傳動
    （2 ＷＤ），正確之拖吊方法為將車軸驅動車輪吊離地面拖
    行，例如前輪傳動車吊起前輪，後輪傳動車吊起後輪，最佳
    之拖吊方式則為平台卡車之全載式拖吊。倘若驅動輪損壞，
    無法拖吊時，應在驅動輪下墊小台車（即所謂穿拖鞋），4
    ＷＤ車型並須切換成2 ＷＤ墊小台車拖行。至以驅動輪著地
    拖行，則為錯誤之拖吊方式等情，有社團法人中華民國汽車
    消費者保護協會鑑定報告書之記載可參（見原審卷第242 、
    245 頁）。再者，後輪驅動而以將前輪抬高之方式拖吊，且
    未「穿拖鞋」，乃不正確之拖吊方式，暨本件系爭小貨車係
    在後輪傳動狀態下拖吊各情，亦經證人賴鼎元即社團法人中
    華民國汽車消費者保護協會理事長證述明確（見本院卷第12
    1 、122 頁）。查本件上訴人戊○○自認：「起初採用前輪
    拖吊，拖了五十公尺左右聽到有異音，才改用後輪拖吊‧‧
    ‧‧起初不用切換就是後輪傳動‧‧‧‧一直都是後輪傳動
    ，沒有切換也不用切換‧‧‧‧沒有（穿拖鞋），輪子直接
    與地面接觸」等語（見本院卷第35、36頁）。則上訴人戊○
    ○在後輪傳動之狀態下，以將前輪抬高之方式拖吊系爭小貨
    車，且未「穿拖鞋」，其拖吊系爭小貨車之方式自係有所不
    當。其次，本件經原審送社團法人中華民國汽車消費者保護
    協會鑑定結果，略謂：「該車為拖吊人員疏忽（未將排檔排
    入空檔）錯誤拖吊所致。因入檔拖吊變速箱與傳動軸轉動時
    ，不成比例，使傳動軸嚴重扭曲成彎曲狀況脫落，損及變速
    箱尾端鋁合金撕裂，由於傳動軸脫落後繼續旋轉再打到其他
    配件損壞，拖吊公司應負其應注意而未注意（之）過失責任
    」，有鑑定報告書在卷可考（見原審卷第241 頁）。證人賴
    鼎元復到場證稱：本件系爭小貨車係因未排入空檔強行拖吊
    而受損，如果有排入空檔，不至於造於如此的損害，因為空
    檔車子容易移動，縱使拖吊方式不正確，也不會造成像本件
    這樣的損害。系爭小貨車除前傳動軸、觸媒轉換器及前差速
    器外，不可能係在拖吊前就已受損，一定是未排入空檔拖吊
    所造成等語（見本院卷第122 、123 頁）。再稽之上訴人拖
    吊系爭小貨車約50公尺後出現異音，其情形與上開鑑定報告
    所描述之現象相符，則上開鑑定報告所載之結論自堪採信。
    從而，系爭小貨車之受損，即係因上訴人戊○○以不正確之
    方式拖吊且未排入空檔所致，上訴人戊○○拖吊系爭小貨車
    顯未盡其應盡之注意義務而應負過失之責。至附帶上訴人請
    求道路救援之次數甚多，是否疏於維修保養系爭小貨車，暨
    系爭小貨車在本件拖吊時其變速箱內之齒輪油是否不足，依
    前述說明，尚難謂與系爭小貨車之受損有關，爰不予贅論。
  (二)按因故意或過失，不法侵害他人之權利者，負損害賠償責任
    。受僱人因執行業務，不法侵害他人之權利者，由僱用人與
    行為人連帶負損害賠償責任。但選任受僱人及監督其職務之
    執行，已盡相當之注意或縱加以相當之注意而仍不免發生損
    害者，僱用人不負賠償責任。民法第184 條第1 項前段、第
    188 條第1 項定有明文。又負損害賠償責任者，除法律另有
    規定或契約另有訂定外，應回復他方損害發生前之原狀。第
    一項情形，債權人得請求支付回復原狀所必要之費用，以代
    回復原狀。損害賠償，除法律另有規定或契約另有訂定外，
    應以填補債權人所受損害及所失利益為限。民法第213 條第
    1 項、第3 項及第216 條第1 項亦有明文。本件上訴人戊○
    ○因其過失行為致附帶上訴人所有系爭小貨車受損，上訴人
    戊○○客觀上被上訴人全鋒公司使用，為之服勞務並受監督
    ，乃上訴人全鋒公司之受僱人，上訴人全鋒公司復未能舉證
    證明其有民法第188 條第1 項但書所定毋須負賠償責任之情
    形，則附帶上訴人依侵權行為之法律關係，請求上訴人連帶
    賠償其修復系爭小貨車所必要之費用及另行租車使用所支出
    之租金，於法即屬有據。茲就附帶上訴人請求之項目及金額
    逐一審核如下：
  (1)修復費用部分：查系爭小貨車因上訴人戊○○之過失而受損
    ，其受損零件之材枓費為變速箱95,000元、後傳動軸3,100
    元、離合器壓板1,640 元、離合器片1,590 元、4 ＷＤ儲氣
    箱1,560 元、前段排氣管1,080 元、4 ＷＤ電磁閥2,500 元
    、後消音器200 及後差速器22,260元，合計128,930 元，另
    須支出工資2,000 元以為拆裝，有前引估價單及鑑定報告書
    可憑。附帶上訴人另請陳昶偉以中古零件之價格估價，遑論
    其零件已使用之時間不明，此經證人陳昶偉證述在卷（見本
    院卷第207 頁），且其僅就部分零件為估價，而未就其餘部
    分為估價，自難憑以認定修復系爭小貨車所必要之費用。按
    附帶上訴人向上訴人請求回復原狀所必要之費用，關於材料
    部分應予折舊（最高法院77年5 月17日77年第9 次民事庭會
    議決議意旨參照），而系爭小貨車於86年1 月出廠，迄91年
    10月24日本件不法侵害發生時其車齡已逾5 年，有行車執照
    在卷可稽，參諸86年12月30日行政院台財字第52053 號令
    修正發布之固定資產耐用年數表規定，其他業用（即運輸業
    用以外）客車、貨車之耐用年數為5 年，每年折舊20% ，惟
    固定資產折舊率表附註(三)規定，採用平均法而預留殘價者，
    最後1 年之折舊額，加歷年之折舊累計額，其總和不得超過
    該資產原成本減除殘價之餘額，本件材料部分其殘價為1289
    30/ （5 ＋1）即21,488 元（未滿1 元部分4 捨5 入，參見
    曾隆興著詳解損害賠償法第511 頁），折舊額為128,930 元
    －21,488元即107,442 元，則附帶上訴人得請求賠償之修復
    費用應為工資2,000 元加上材料折舊後之21,488元（000000
    －000000）， 合計23,488元。
  (2)租車費用部分：本件附帶上訴人因系爭小貨車受損不堪使用
    ，而自91年10月25日起至91年12月23日止共60日，以每日1,
    800 元之租金，承租車牌號碼XX-3803O號小客車使用，合計
    支出租金108,000 元，為兩造不爭之事實，附帶上訴人所有
    系爭小貨車因受損而不堪使用，原應認其受有相當於租金之
    損害（最高法院87年度台上字第1226號判決意旨參照），為
    消極損害（所失利益），惟其既另行租車使用，使用收益之
    損失以替代物之取得代價之型態顯現，自應歸為積極損害（
    所受損害）。又系爭小貨車因上訴人戊○○之不法侵害而受
    損，上訴人負有連帶賠償之責任，而遲遲不肯為之修復，亦
    未以金錢賠償，附帶上訴人又無保持系爭小貨車足堪使用之
    對己義務，自難以修復系爭小貨車僅需13、4 日之時間，即
    謂附帶上訴人請求賠償60日之租金損害，於法不合或應依過
    失相抵法則予以調整。是本件附帶上訴人請求上訴人連帶賠
    償租車費用108,000 元，於法亦屬有據。
六、綜上所述，附帶上訴人依侵權行為之法律關係，請求上訴人
    連帶給付286,630 元及其法定遲延利息，在其中131,488 元
    ，及自91年12月13日起至清償日止，按週年利率百分之5 計
    算之利息之範圍內，為有理由，應予准許。逾此範圍，非有
    理由，應予駁回。原審就上開應予准許部分，為附帶上訴人
    勝訴之判決，並依職權宣告假執行及為附條件免為假執行之
    宣告，另就上開應予駁回部分，為附帶上訴人敗訴之判決，
    經核於法並無違背。上訴及附帶上訴意旨分別指摘原判決不
    當，求予廢棄改判，均非有理由，應予駁回。
七、據上論結，本件上訴及附帶上訴均為無理由，依民事訴訟法
    第436 條之1 第3 項、第449 條第1 項、78條、第85條第2
    項，判決如主文。
中　　華　　民　　國　　94　　年　　12　　月　　14　　日
                  民事第二庭    審判長法　官　阮世賢
                                      法　官　林孟和
                                      法　官　春生
正本證明與原本無異。
本判決不得上訴。
                                      書記官　洪榮華
中　　華　　民　　國　　94　　年　　12　　月　　14　　日
